【裁判字號】    98,竹簡,49
【裁判日期】    980216
【裁判案由】    詐欺
【裁判全文】
臺灣新竹地方法院刑事判決              98年度竹簡字第49號
聲  請  人  臺灣新竹地方法院檢察署檢察官
被      告  甲○○
上列被告因詐欺案件，經檢察官聲請以簡易判決處刑（97年度偵
字第7797號），本院判決如下：
    主  文
甲○○犯幫助詐欺取財罪，處拘役拾日，如易科罰金，以新臺
幣壹仟元折算壹日。
    事實及理由
一、犯罪事實：甲○○明知近年來臺灣社會盛行以虛設、租賃、
    借用或買賣人頭帳戶之方式，供詐騙集團作為詐欺他人交付
    財物或恐嚇他人交付贖金等不法用途，亦知金融機構帳戶係
    個人理財之重要工具，且關係個人財產、信用之表徵，應可
    預見他人向其收購金融機構帳戶之存摺、印章、金融卡及可
    語音查詢個人存款帳戶之密碼者，目的及手段詭異，應有持
    帳戶等相關物件，供己詐騙或恐嚇他人錢財之意圖，其亦知
    悉提供帳戶之存摺、金融卡供他人使用，具有幫助掩飾或藏
    匿他人犯罪所得財物之可能性，竟仍基於縱有人以其金融帳
    戶實施詐欺犯罪亦不違背其本意之幫助詐欺取財行為之犯罪
    意思，於民國97年9 月上旬某日，見報載分類廣告刊登收購
    帳戶存摺之廣告，即以電話與某姓名、年籍不詳、自稱「方
    先生」之成年男子聯絡後，於97年9 月上旬至同年月10日間
    某日，在新竹市○○路○ 段第一信用合作社附近，以新臺幣
    （下同）3,000 元之代價，將其前於96年6 月11日向彰化商
    業銀行（下稱彰化銀行）所申設之帳號0000000000000000號
    帳戶之存摺、提款卡及密碼交付予真實姓名、年籍不詳之某
    詐騙集團成員。嗣該詐騙集團成員取得上開帳戶資料後，即
    基於意圖為自己不法所有之犯意，於97年9 月10日晚間10
    時30分許，致電乙○○，自稱係東森網路購物中心人員「吳
    先生」，向乙○○訛稱日前於東森購物交易時轉帳付款失敗
    ，須持現金至自動櫃員存款機存入指定帳戶，致乙○○陷於
    錯誤，隨即於同日晚間11時33分至高雄縣路竹鄉某彰化銀行
    之自動櫃員存款機前，依該詐騙集團成員之指示，將32,000
    元存至上開彰化銀行帳戶內，旋遭提領一空。嗣經乙○○察
    覺受騙，始報警處理而循線查獲。案經新竹市警察局第二分
    局報請臺灣新竹地方法院檢察署檢察官偵查後聲請簡易判決
    處刑。
二、證據：
  (一)被告甲○○於警詢時及偵查中之供述（見偵查卷第3至5頁、
    第20至21頁）。
  (二)被害人乙○○於警詢時之指述（見偵查卷第6至7頁）。
  (三)被告甲○○上開帳戶之開戶資料、存摺存款交易明細查詢表
    各1份（見偵查卷第12頁）。
  (四)被害人乙○○轉帳32,000元之彰化銀行自動櫃員機交易紀錄
    1紙（見偵查卷第11頁）。
  (五)高雄縣政府警察局湖內分局路竹分駐所受理詐騙帳戶通報警
    示簡便格式表、受理各類案件紀錄表、受理刑事案件報案三
    聯單及內政部警政署反詐騙案件紀錄表各1份（見偵查卷第1
    4至17頁）。
  (六)被告於偵訊中坦承因缺錢遂依報載廣告將上開彰化銀行帳戶
    之存摺、提款卡及密碼，以3,000 元之代價賣給真實姓名、
    年籍不詳之詐騙集團成員，惟矢口否認有何幫助詐欺之犯意
    ，辯稱：對方表示收購帳戶是為了簽職棒下注轉帳，其雖懷
    疑對方會將帳戶做為不法使用，但對方一直說不會有問題，
    因缺錢所以出賣帳戶云云。經查：按刑法上之故意，非僅指
    直接故意，尚包含間接故意（即未必故意），所謂間接故意
    係指行為人對於構成如犯罪事實，預見其發生而其發生並不
    違反其本意者而言，刑法第13條第2項 定有明文。且幫助犯
    之成立以行為人主觀上認識被幫助者正欲從事犯罪或係正在
    從事犯罪，且該犯罪有既遂之可能，而其行為足以幫助他人
    實現構成要件者，即具有幫助故意，並不以行為人確知被幫
    助者係犯何罪名為必要，至於行為人在正犯實施犯罪前為幫
    助行為者，則構成事前幫助犯。金融帳戶為個人之理財工具
    ，一般民眾皆可自由申請開設金融帳戶，並無任何特殊之限
    制，且得同時在不同金融機構申請多數存款帳戶使用，並無
    借用他人帳戶使用之必要。又衡諸一般常情，任何人均可辦
    理金融帳戶存摺使用，如無正當理由，實無借用他人存摺使
    用之理，而金融存摺亦事關個人財產權益之保障，其專有性
    甚高，除非本人或與本人親密關係者，難認有何理由可自由
    流通使用該存摺，一般人均有妥為保管及防止他人任意使用
    之認識，縱特殊情況偶需交付他人使用，亦必深入瞭解用途
    及合理性，始予提供，且該等專有物品如落入不明人士手中
    ，而未加以闡明正常用途，極易被利用為與財產有關之犯罪
    工具，此為吾人依一般生活認知所易於體察之常識，而有犯
    罪意圖者，非有正當理由，竟徵求他人提供帳戶，客觀上可
    預見其目的，係供為某筆資金之存入，後再行領出之用，且
    該筆資金之存入及提領過程係有意隱瞞其流程及行為人身分
    曝光之用意，一般人本於一般認知能力均易於瞭解（最高法
    院93年度臺上字第31號判決要旨可資參照）。況以電話、手
    機簡訊通知中獎、刮刮樂、退費、佯稱親友遭綁架或在外滋
    事須給付金錢解決、網路援交等類似之不法詐騙份子，為掩
    飾其等不法行徑，以避免執法人員循線查緝，經常利用他人
    存款帳戶存摺、提款卡及密碼，以確保犯罪所得免遭查獲，
    類此案件在社會上層出不窮，亦屢經報章雜誌及其他新聞媒
    體再三披露，故避免此等專屬性甚高之物品被不明人士利用
    為與財產有關之犯罪工具，亦為一般生活認知所應有之認識
    。本件被告無正當理由，僅因缺錢即任意交付金融帳戶之存
    摺、提款卡及密碼等資料予他人，而該人既有使用金融帳戶
    之需，竟不思自行申辦，反大費周章收集他人金融帳戶使用
    ，顯與一般交易常情相違，則其用途實屬可疑，被告亦供承
    其曾懷疑對方可能將該帳戶作為不法使用等語（見偵查卷第
    20至21頁），足證被告應可預見金融帳戶提供他人使用將幫
    助他人實施詐欺犯罪，且被告為行為時為52歲之齡，非屬無
    社會經驗之人，對於上情更難諉為不知竟仍將其金融帳戶存
    摺、提款卡及密碼等資料交付予素昧平生之不詳人士，是縱
    無證據證明被告明知該人之犯罪態樣係以該金融帳戶供詐欺
    取財犯罪之用，惟其顯具縱有人以其金融帳戶實施詐欺取財
    犯罪亦不違背其本意之幫助意思自明。綜上，本件事證明確
    ，被告犯行堪予認定。
三、按刑法上之幫助犯，係對於犯罪與正犯有共同之認識，而以
    幫助之意思，對於正犯資以助力，而未參與實施犯罪之行為
    者而言，最高法院著有75年度臺上字第1509號、84年度臺上
    字第5998號及88年度臺上字第1270號判決意旨可供參照。是
    以，如未參與實施犯罪構成要件之行為，且係出於幫助之意
    思提供助力，即屬幫助犯，而非共同正犯。本件被告提供其
    所有上開帳戶之存摺、提款卡及密碼予上揭不詳姓名年籍之
    詐騙集團使用，使上開詐騙集團成員得基於詐欺取財之犯意
    而向被害人詐取財物，遂行其詐欺取財之犯行，是被告所為
    ，係對於詐騙集團成員遂行詐欺取財犯行，資以助力，揆諸
    上開判決意旨，自應成立幫助詐欺取財罪。核被告所為，係
    犯刑法第30條第1項、第339條第1項幫助詐欺取財罪，爰依
    刑法第30條第2項規定，按正犯之刑減輕之。爰審酌被告將
    其帳戶提供他人詐欺取財使用，紊亂社會正常交易秩序，並
    使不法之徒藉此輕易詐取財物，檢警難以追查緝捕，所造成
    之危害非輕，惟念其並無前科，素行尚佳，有臺灣新竹地方
    法院檢察署刑案資料查註紀錄表、臺灣高等法院被告前案紀
    錄表各1 份在卷足稽，且犯後亦坦承部分犯行，態度尚可，
    且被害人所遭騙之金額非鉅，又考量其犯罪動機、手段、目
    的等一切情狀，併審酌被告為國小畢業，家境小康（見調查
    筆錄），量處如主文所示之刑，並諭知如主文所示易科罰金
    之折算標準，以示懲儆。
四、依刑事訴訟法第449條第1項前段、第3項、第454條第2項，
    刑法第30條第1項前段、第2項、第339條第1項、第41條第1
    項前段，逕以簡易判決處刑如主文。
五、如不服本判決，應於判決送達後10日內，向本院提出上訴狀
    。
中    華    民    國    98    年    2     月    16    日
                      新竹簡易庭法  官   林佑珊
以上正本證明與原本無異。
中    華    民    國    98    年    2     月    16    日
                                書記官   蕭惠婷
附錄本案論罪科刑法條全文：
刑法第339條第1項
意圖為自己或第三人不法之所有，以詐術使人將本人或第三人之
物交付者，處5年以下有期徒刑、拘役或科或併科1千元以下罰金
。
刑法第30條
幫助他人實行犯罪行為者，為幫助犯。雖他人不知幫助之情者，
亦同。
幫助犯之處罰，得按正犯之刑減輕之。

司法院資訊處製作；財團法人民間司法改革基金會備份。
